臺灣高等法院民事判決　九十二年度訴字第五五號
　　原　　　告　甲○○
　　訴訟代理人　張玉希律師
　　複　代理人　韓世祺律師
　　被　　　告　台北汽車客運股份有限公司
　　法定代理人　顏惠忠
　　訴訟代理人　盧慶南律師
　　被　　　告　乙○○
右當事人間因原告提起刑事附帶民事訴訟，請求侵權行為損害賠償事件，經本院刑事
庭移送，本院於九十三年七月十三日言詞辯論終結，判決如左︰
    主    文
被告應連帶給付原告新臺幣壹佰陸拾捌萬參仟貳佰元及自民國九十二年八月十二日起
至清償日止，依週年利率百分之五計算之利息。
原告其餘之訴駁回。
訴訟費用由被告連帶負擔十分之四，餘由原告負擔。
本判決第一項所命之給付於原告以新臺幣伍拾陸萬壹仟零佰陸拾柒元供擔保後，得假
執行。但被告以新臺幣壹佰陸拾捌萬參仟貳佰元預供擔保，得免為假執行。
原告其餘假執行之聲請駁回。
    事實及理由
一、原告起訴主張：被告乙○○係被告台北汽車客運股份有限公司（下稱台北客運公
    司）聘僱之大客車司機，為從事駕駛業務之人，於民國（下同）九十一年七月十
    六日下午四時二十五分許，駕駛車牌號碼ＡＧ─８７９號營業大客車沿台北縣板
    橋市○○路由板橋往中和方向行駛，行經板橋市○○路與館前東路交岔口，本應
    注意車前狀況隨時採取必要之措施，而疏未注意，見前方號誌轉為紅燈，仍貿然
    駕駛上開車輛通行，並先後撞及騎乘機車之訴外人黃鈺婷與自右側路旁沿行人穿
    越道徒步穿越道路之原告，致伊受有右側脛腓骨開放性粉碎性骨折及身體多處擦
    傷等情，爰依侵權行為之法則，求為命被告連帶給付新台幣（下同）四百七十七
    萬三千六百三十一元，及自附帶民事起訴狀繕本送達之翌日起，至清償日止，依
    週年利率百分之五計算之利息之判決。並陳明願供擔保，請准宣告假執行。
    被告則以：原告於對向車道之燈號轉為黃燈時，即搶越馬路且疏未注意來車輛，
    致為騎乘機車之訴外人黃鈺婷所撞倒後，再為被告乙○○所駕駛之大客車左後輪
    壓倒，因此被告乙○○自無過失可言，故原告不得請求被告連帶賠償云云，資為
    抗辯。其聲明為：原告之訴駁回，並陳明如受不利之判決，願供擔保，請准免為
    假執行。
二、原告主張被告乙○○駕駛車牌號碼ＡＧ─８７９號營業大客車於前開時地發生車
    禍，致其受有右側脛腓骨開放性粉碎性骨折及身體多處擦傷之事實，核與證人即
    當時亦因被告公車左偏而閃避不及倒落於告訴人左側道路中央安全島旁之另名機
    車騎士黃鈺婷證述之情節相符，並有亞東醫院出具之診斷證明書及道路交通事故
    調查表、車禍現場草圖、交通事故補充資料表、行車紀錄暨車禍現場暨車損照片
    四十九幀可稽（見本院卷第三十七至三十九、一六八至一七七頁）。被告乙○○
    駕車通過上開交岔路口之際，係由右側車道切換至中央車道，此據被告乙○○於
    警詢時供稱：「．．．發現原告沿民族路東向西穿越行人穿越道上，便鳴喇叭向
    行人示警，行人也舉手向我示意，然後我將速度放慢．．．等待行人通過後，我
    便將車駛入第二快車道繼續行駛，但通過斑馬線時，即聽到車輛左後方有「碰」
    的一聲．．．」及原審刑事法院訊問時供稱：「我一直開在外測車道，開到館前
    東路路口，告訴人已在斑馬線上．．．」等語在卷（見本院卷第一六五至一六七
    頁），亦與證人黃鈺婷證稱：「．．．忽然公車（指被告乙○○駕駛之公車）往
    左靠過來．．．」、「．．．我從公車（指被告乙○○駕駛之公車）左側要超越
    ，未料公車突然往左靠．．．」、「．．．後來剛過漢生東路口，他車（指被告
    乙○○駕駛之公車）停下來，我就從他車左側要超過去，結果他又往左邊開過來
    ．．．」等語相符（見本院卷第一六六、一六九、一八三一八五頁），足見被告
    乙○○當時駕車行經肇事地點時，原告係行走於行人穿越道橫越馬路無疑，被告
    乙○○減速俟原告甫步行通過其車前方之後，確有立即驅車前進並自右側車道偏
    切入中線車道之情事甚明。被告乙○○嗣後改稱伊車自始至終均行駛於中線車道
    云云，自無足取。又本件車禍發生後，原告倒落於被告乙○○駕駛之公車之左後
    輪旁地面，其右腳下肢係遭被告乙○○駕駛之公車左後輪輾壓拖行所造成者，此
    為被告乙○○所不爭執。又證人黃鈺婷機車係左倒於原告左側之道路中央安全島
    旁，機車左前葉子板及左後視鏡擦痕。原告與證人黃鈺婷機車相隔一．二公尺，
    二者距離上開交岔路口之行人穿越道均達六公尺，並有上開道路交通事故調查表
    及車禍現場照片在卷可徵。證人黃鈺婷於警方製作交通事故談話紀錄表時指稱：
    「．．．看到公車ＡＧ─８７９在我前面，我便往左邊閃過去，不知道擦撞什麼
    東西，我便跌倒．．．」（見本院卷第一六八頁）；警詢時陳稱：「．．．忽然
    公車往左邊靠過來，我來不及閃避，被公車擦撞到我的右手臂，我重心不穩就往
    左邊倒下，就撞上安全島．．．」（見本院卷第一六九、一七０頁）及於原審刑
    事庭調查時證稱：「．．．我就從他車左側要超過去，結果他又往左邊開過來，
    我就往左邊閃，然後就撞到安全島，我倒下來之後才看到甲○○倒在公車左後輪
    那裡，我在許的左邊，我在倒下來之前沒有看到許，當時我車也沒有撞到許．．
    ．」（見本院卷第一八三、一八四頁）等各語，均不曾明確指證其機車有與原告
    發生擦撞之事，核與原告始終供稱其與機車並未發生擦撞之情詞相符，又依證人
    黃鈺婷機車僅有左前葉子板及左後視鏡出現擦痕，與其機車左倒於道路中央安全
    島之刮擦痕跡相符，即機車並未出現撞擊被告乙○○駕駛之公車或原告身體之客
    觀跡象，則被告乙○○辯稱原告係遭證人黃鈺婷機車撞擊始反彈翻滾至其公車左
    後輪下方，及車禍甫發生後即親耳聽聞證人黃鈺婷以口頭告知旁人該情形云云，
    即不足取。
三、再依被告乙○○於本院刑事庭審理時供稱，約在十多公尺處看到被害人在過斑馬
    線，其只有減速並未完全停車讓原告先行通過等語（見本院卷第一八三、一八四
  　頁），及被告乙○○駕駛之公車在該行人穿越道有自右側車道左偏駛入中線車道
    之舉動等情，則本件車禍之發生應係肇因於被告乙○○駕駛之公車行經前開行人
    穿越道時，因變換車道致其左側車身擦撞及在斑馬線上甫通過其車前方而尚未完
    全通過上開交岔路口之原告，因而致原告倒落地面翻滾並遭被告乙○○駕駛之公
    車左後輪輾壓拖行右腳下肢而受傷。被告乙○○駕駛之公車既僅係左側車身側面
    擦撞原告身體，而未發生何等強力撞擊，則其車金屬外殼未出現凹損現象，仍合
    於常情，自不能僅憑被告乙○○駕駛之公車並無受損狀況，即遽以否定其車身側
    面有與原告身體擦撞之情事。臺灣省臺北縣區車輛行車事故鑑定委員會以原告並
    無遭前輪輾壓跡象，因而研判「原告極可能遭機車碰撞後右腳再伸入公車左後輪
    前遭輾壓，至於先前有否遭公車碰撞，本會無法據以認定」，並以跡證不足無法
    作成鑑定意見，有該委員會九十二年七月十四日北鑑字第九二０七七六號函可參
    （見本院卷第一七九頁），並未考量及被告乙○○駕駛之公車有自右側車道左偏
    駛入中線車道而肇事，因此造成原告右腳遭被告乙○○駕駛之公車左後輪輾壓之
    情形，則其所謂之研判可能情形，自與卷證不符，而不足取。被告乙○○及原告
    均否認闖越紅燈之情事，依證人黃文得及原告於警詢之證述，僅止於認定原告與
    被告乙○○駕駛之公車均於行車管制號誌更替變換之際通過上開交岔路口，但究
    係於黃燈時相末段或為紅燈後通過停止線進入路口，依卷證並不足以證明係被告
    乙○○或原告之一方有闖越紅燈之情事，尚不足認原告有闖紅燈之情事。
四、按汽車行近行人穿越道前，應減速慢行，遇有行人穿越時，無論有無交通警察指
    揮或號誌指示，均應暫停讓行人先行，道路交通安全規則第一百零三條定有明文
    。依此規定，汽車駕駛人駕車行經行人穿越道，遇有行人穿越時，應【暫停】讓
    行人先行通過，亦即行人有最優先路權。被告乙○○為職業駕駛人，對於上開規
    定自應知之甚稔，而有注意遵守之義務，依道路交通事故調查表所載，肇事當時
    天氣晴、日間自然光、直路、路面乾燥無缺陷、無障礙物、視距良好、行車管制
    號誌動作正常，並無不能注意之情事，竟疏未注意【停讓】，即貿然驅車左偏前
    進，而擦撞正沿行人穿越道橫過馬路之原告，致原告倒地翻滾受傷，顯有過失，
    又本件經刑事法院送臺灣省臺北縣區車輛行車事故鑑定委員會鑑定結果，雖認原
    告極可能遭機車碰撞後右腳再伸入公車左後輪前遭輾壓，至於先前有否遭公車碰
    撞，本會無法據以認定，但本院審酌上開證人之證言及現場資料，仍認被告乙○
    ○確有違反道路交通安全規則第一百零三條之規定，為有過失，被告台北汽車客
    運股份有限公司聲請再送鑑定，本院認無必要，附此敘明。況被告乙○○因此所
    涉及之刑責部分，業由本院刑事法院判處有期徒刑四月確定，有本院九十二年度
    交上易字第一七０號刑事判決可憑（見本院卷第四頁），足認被告乙○○之過失
    侵權行為與原告受傷，有相當因果關係。
五、按因故意或過失，不法侵害他人之權利者，負損害賠償責任。民法第一百八十四
    條第一項前段定有明文。次按不法侵害他人之身體或健康者，對於被害人因此喪
    失或減少勞動能力或增加生活之需要時，應負損害賠償責任。民法第一百九十三
    條第一項定有明文。再按不法侵害他人之身體、健康、名譽、自由、信用、隱私
    、貞操、或不法侵害其他人格法益而情節重大者，被害人雖非財產上之損害，亦
    得請求賠償相當之金額。民法第一百九十五條第一項前段亦有明文。又受僱人因
    執行職務，不法侵害他人之權利者，由僱用人與行為人連帶負損害賠償責任。民
    法第一百八十八條第一項亦有明文。是被告乙○○既為被告台北客運公司之僱用
    人，則原告請求被告台北客運公司車帶負損害賠償責任，自屬有據。茲就原告請
    求之金額，分別准駁如下：
  (一)關於醫療費部分：
  1.原告因被告之行為，致受有右側脛腓骨開放性粉碎骨折併表皮缺損及顏面、雙臂
    、左腿、背部挫傷等傷害，有前開亞東紀念醫院診斷證明書為證，其因此支出醫
    療費用十二萬二千零七十三元，有亞東紀念醫院醫療費用單據為證（見本院附民
    卷第八至十七頁、本院卷第一一七至一二五頁），扣除證明書費五千五百六十元
    後，餘十一萬六千五百十三元（其計算式為：122,073元-5,560元=116,513元）
    ，經核均屬醫療之必要費用，且為被告所不爭執（見本院卷第二十九頁），則原
    告請求十一萬六千五百十三元之醫療費自屬有據。
  2.至原告請求被告給付自九十二年十月十日起，至伊康復日止，伊預計尚須支出五
    十萬元之醫療費之部分，無證據以資證明，自屬無據。
  (二)關於醫療用品費及營養費部分：原告主張伊自受傷後，需藉助枴杖行走，並須購
    買酒精及碘酒等醫療用品，合計已支出三千九百二十元且因復原所需，已購買高
    鈣奶粉、藥膳補品，合計支出一萬五千四百五十元云云。惟查：依前開亞東紀念
    醫院診斷證明書所載，原告並無購買枴杖、酒精與碘酒等醫療用品及使用高鈣奶
    粉、藥膳補品之必要，且原告對此，亦不否認（見本院卷第一０七頁），自難認
    原告有購買上開醫療用品、高鈣奶粉及藥膳補品之必要。
  (三)關於看護費用部分：原告主張因前開傷害，需人照護日常生活，期間約為三百零
    五天，每天看護費用二千元，爰請求被告給付六十一萬元之看護費等情。經查：
    被告對於原告主張看護費用一日為二千元之部分，並未爭執（見本院卷第一四四
    頁），據亞東紀念醫院亞歷字第０９２６４１００１４號及亞歷字第０９３６４
    １０１０５號函覆稱：病人（指原告）．．．住院期間多次手術，須看
    出院後因右腳裝置骨外固定器，活動不便，在固定器移除前（即九十一年十月二
    十四日）也需人看護．．．固定器移除後，尚須人看護二個月（見本院卷第一０
    ０、一三五頁）。故原告主張於住院起至九十一年十二月二十四日（即固定器移
    除後二個月）止，均須人看護，合計該期間為一百六十四日，請求看護費用三十
    二萬八千元（其計算式為：2,000元×164=328,000元），即屬有據。
  (四)關於交通費用部分：原告主張伊往來醫院就醫，支出交通費用三萬九千八百六十
    五元之事實，業據提出計程車車資收據為證（見本院卷第一二六至一二九頁），
    且為被告所不爭執（見本院卷第一０七頁），則原告上開請求，亦屬足取。
  (五)關於薪資損失部分：原告主張伊因遵醫師指示，休養六個月，而伊之月薪為五萬
    零八百二十五元，因此伊損失薪資三十萬四千九百五十元云云，固據提出電子薪
    給清單為證（見本院附民卷第十九頁）。惟按損害賠償之債，以實際上受有損害
    為成立要件，倘無損害，即不發生賠償問題（最高法院九十二年台上字第五六六
    號判決參照）。經查：原告並不否認於上開休養期間，其雇主仍按時核發薪資（
    見本院卷第一一二頁），故原告就薪資之部分並無損害，則其請求被告賠償云云
    ，亦屬無據。
  (六)關於喪失勞動能力部分：原告主張伊因前開傷害，致粉粹骨折嚴重，造成右踝關
    節創傷關節炎，無法恢復，右腿功能受損，已達七級之殘廢標準。故伊得請求二
    百一十七萬七千三百七十三元之賠償等情。按被害人身體或健康遭受損害，致喪
    失或減少勞動能力，其本身即為損害，並不限於實際所得之損失，至於個人實際
    所得額，則僅得作為評價勞動能力損害程度而已，不得因薪資未減少即謂無損害
    （最高法院九十二年台上四三九號判決參照）。次據亞東紀念醫院以亞歷字第０
    ９３６４１０１０５號函覆稱原告之傷害乃為下肢機能障害，有一大關節喪失機
    能，已達殘廢等級第九級（見本院卷第一三五頁）。故縱原告目前之薪資並未減
    少，但其已受有損害，且已達喪失勞動能力之程度，則原告請求被告賠償喪失勞
    動能力之損失，即為有據。經查：原告為三十五年六月九日生，事故發生時，原
    告為五十六歲一個月又八天，故至勞動基準法所定退休年齡六十歲，原告尚有四
    十七個月又二十二天之工作年限，原告請求四十七個月計算之勞動能力損失，核
    屬有據。又查原告經鑑定後，已達第九級殘廢標準，喪失一半（即百分之五十）
    之勞動能力（見本院卷第一三五頁亞東醫院函），而經本院審酌原告之職業、智
    能、性向、年齡、再教育等一切情狀後，認原告已喪失勞動力百分之五十。因此
    依原告每月薪資五萬零八百二十五元計算至原告六十歲止，並依霍夫曼係數扣除
    中間利息後，原告請求勞動損失一百零八萬八千六百八十七元（其計算式為：
    50,825元×42.00000000×50%=1,088,687元，元以下四拾五入），殊屬有據。
  (七)關於慰撫金部分：
    原告因被告之侵權行為，致受有有右側脛腓骨開放性粉碎骨折併表皮缺損及顏面
    、雙臂、左腿、背部挫傷等傷害，且已動八次手術，並達下肢殘障之第九級殘廢
    標準，領有殘障手冊（見本院附民卷第二十三頁），身心遭受鉅創，自得請求非
    財產上之損害，爰審酌原告為國小畢業、任職中華電信股份有限公司、每月收入
    五萬零八百二十五元，有一筆土地及房屋（見本院附民卷第十九頁、本院卷第一
    三０至一三二頁），被告台北汽車客運股份有限公司為知名汽車客運服務業，營
    業正常，被告乙○○為專科畢業、任職於被告台北客運公司，擔任駕駛等兩造身
    分、地位及經濟狀況等一切情況後，認原告請求精神慰撫金一百萬元，尚嫌過高
    ，應以十五萬元為適當。
    由上說明，原告得請求被告連帶賠償之金額為：一百六十八萬三千二百元（其計
    算式為：116,513元+328,000元+1,088,687元+150,000元=1,683,200元）。
六、綜上所述，原告基於侵權行為之法則，請求被告給付一百六十八萬三千二百元及
    自起訴狀繕本送達翌日起即九十二年八月二十七日起，至清償日止，依週年利率
    百分之五計算之利息，即屬應予准許；至於超過上開部分之請求，即屬不應准許
    。又兩造就上開應予准許部分，既均陳明預供擔保，以代釋明，請求准免宣告假
    執行，經核均與規定相符，爰分別酌定相當之擔保金額，併准許之。就上開不應
    准許部分，原告之訴既經駁回，其假執行之聲請亦失所附麗，應併駁回之。
七、至兩造其餘之攻擊或防禦方法及未經援用證據，經本院斟酌後，認為均不足以影
    響本判決之結果，自無逐一詳予論駁之必要，併此敘明。
八、據上論結，本件原告之訴為一部有理由，一部無理由，爰判決如主文。
中　　　華　　　民　　　國　　九十三　　年　　　七　　　月　　二十七　　日
                                民事第四庭
                                    審判長法  官　劉  勝  吉
                                          法  官　藍  文  祥
                                          法  官　劉  清  景
右正本係照原本作成。
如不服本判決，應於收受送達後二十日內向本院提出上訴書狀，其未表明上訴理由者
，應於提出上訴後二十日內向本院補提理由書狀（均須按他造當事人之人數附繕本）
上訴時應提出委任律師或具有律師資格之人之委任狀；委任有律師資格者，另應附具
律師資格證書及釋明委任人與受任人有民事訴訟法第四百六十六條之一第一項但書或
第二項（詳附註）所定關係之釋明文書影本。
中　　　華　　　民　　　國　　九十三　　年　　　七　　　月　　二十八　　日
　　　　　　　　　　　　　　　　　　　　　書記官  黃  千  鶴
附註：
民事訴訟法第四百六十六條之一（第一項、第二項）：
對於第二審判決上訴，上訴人應委任律師為訴訟代理人。但上訴人或其他法定代理人
具有律師資格者，不在此限。
上訴人之配偶、三親等內之血親、二親等內之姻親，或上訴人為法人、中央或地方機
關時，其所屬專任人員具有律師資格並經法院認為適當者，亦得為第三審訴訟代理人
。
